臺灣高等法院刑事判決
109年度上易字第1990號
    上  訴  人  臺灣基隆地方檢察署檢察官
    被      告  林維晨



上列上訴人因被告妨害自由案件，不服臺灣基隆地方法院109 年
度易字第276號，中華民國109年9月11日第一審判決（起訴案號
：臺灣基隆地方檢察署109年度偵字第736號），提起上訴，本院
判決如下：
    主  文
上訴駁回。
    事  實
一、林維晨係娃娃機機檯之檯主，其放置機檯之店家均位於基隆
    市內；林鼎康（原名謝泓霈）前則因曾至基隆市之娃娃機店
    內，以磁鐵吸引機檯內之鐵盒裝商品至洞口後，竊取掉出之
    鐵盒裝商品，經基隆市之檯主於LINE群組公告店內監視器錄
    影畫面並籲請其他檯主注意，林維晨前於民國109年1月13日
    ，亦曾遭林鼎康以上揭方式竊取物品（林鼎康所涉該次竊盜
    案件及下述竊盜案件，均經臺灣基隆地方法院於109年9月1
    日以109年度基簡字第1150號論處罪刑在案）。林維晨於109
    年1月17日晚間11時許，檢視LINE群組中其娃娃機店之房東
    所上傳之即時店內監視器錄影畫面，見林鼎康在其設於該店
    之娃娃機檯以同一方式竊取機檯內之鐵盒裝商品，因當時林
    維晨所在位置距該店不遠，遂駕駛車牌號碼000-0000號自用
    小客車搭載其妻，尾隨斯時騎乘車牌號碼000-0000號普通重
    型機車搭載陳泳妤之林鼎康。嗣林鼎康騎乘機車至基隆市○○
    區○○○路000○00號前時，林維晨竟基於強制之犯意，上前徒
    手將林鼎康推倒，強行取走林鼎康之機車鑰匙，復取走林鼎
    康攜帶之鐵盒裝商品8個，俟其他疑似曾遭林鼎康竊取物品
    之不知情娃娃機檯主經林維晨夫妻以電話或LINE群組通知陸
    續到場後，林維晨要求林鼎康賠償損失，林鼎康遂交付所攜
    帶之現金新臺幣（下同）2,500元予林維晨，林維晨因認賠
    償金額不足，復向林鼎康恫稱：若不賠償10萬元，就不讓其
    離開，要帶其去山上看風景等語，以上開強暴、脅迫方式，
    妨害林鼎康行使自由離去之權利。嗣因林鼎康佯裝向家人籌
    錢，趁隙以行動電話報警，經員警到場處理，林維晨始將機
    車鑰匙歸還林鼎康，員警並扣得上開鐵盒裝商品8個及2,500
    元，始查悉上情。
二、案經林鼎康訴由基隆市警察局第四分局報告臺灣基隆地方檢
    察署檢察官偵查起訴。
    理  由
壹、程序部分：
    本院援引之下列證據資料（包含供述證據、文書證據等），
    並無證據證明係公務員違背法定程序所取得；又經本院審認
    結果，尚無顯有不可信之情況與不得作為證據之情形，本院
    審酌上開證據資料製作時之情況，且無違法不當及證明力明
    顯過低之瑕疵，且均經本院於審理期日提示予被告及檢察官
    辨識而為合法調查，自均有證據能力。
貳、實體部分：
一、認定被告犯罪事實所憑證據及理由：
  ㈠上開犯罪事實，業據被告林維晨於本院審理時坦承不諱，核
    與證人即告訴人林鼎康於警詢、偵查及原審審理時、證人即
    在場人陳泳妤於警詢、偵查及原審審理時、證人楊庭瑋於警
    詢及偵查時、證人陳朱昌、吳旻勳、陳儀豪、楊立晨、薛成
    宇、林承緯於警詢時證述情節（見偵卷第21頁至第23頁、第
    27 頁至第31頁、第33頁至第35頁、第37頁至第41頁、第43
    、44頁、第47頁至第49頁、第51頁至第53頁、第55頁至第57
     頁、第61頁至第65頁、第175頁至第177頁、第183、184 頁
    、第189、190頁，原審卷第185頁至第199頁）互核相符；此
    外，復有基隆市警察局第四分局扣押筆錄暨扣押物品目錄表
    1份、扣案物照片11張、監視器畫面翻拍照片113張附卷可稽
    （見偵卷第67頁至第75頁、第91頁至第99頁、第101頁下方
    、第103頁至第107頁、第227頁至第281頁）；再本案另有上
    開鐵盒裝商品8個及2,500元扣案足證。
  ㈡綜上，堪認前揭被告之任意性自白，與事實相符，核屬可信
    。本案事證明確，被告犯行堪以認定，應依法論科。
二、論罪科刑理由：按刑法第305條之恐嚇危害安全罪，係指單
    純以將來加害生命、身體、自由、名譽、財產之事，恐嚇他
    人致生危害於安全者而言，如對於他人之生命、身體等，以
    現實之強暴、脅迫手段加以危害要挾，使人行無義務之事或
    妨害人行使權利，即應構成刑法第304條之強制罪，縱有恐
    嚇行為，亦僅屬犯強制罪之手段，無更論以恐嚇危害安全罪
    之餘地（最高法院84年度台非字第194號判決意旨參照）。
    故核被告所為，係犯刑法第304條第1項之強制罪。
三、維持原判決之理由：
  ㈠原審以被告犯罪事證明確，適用刑法第304條第1項、第41條
    第1項前段，刑法施行法第1條之1第1項等規定，並審酌被告
    前無刑案紀錄，素行良好，惟為令林鼎康盡速賠償其遭竊之
    損失，竟不思以合法手段處理，率爾為本件犯行，所為已有
    不該，犯後復矢口否認犯行，態度不佳，另衡其犯罪之動機
    、目的、手段，並參酌其高中肄業之教育程度、職業為娃娃
    機檯主、月收入狀況、家境小康且尚須撫養4名親屬之生活
    狀況，量處拘役20日及諭知易科罰金之折算標準。
  ㈡沒收部分：扣案之鐵盒裝商品8個及2,500元均非違禁物，且
    無從認定係供本件犯罪所用、犯罪預備之物或犯罪所生之物
    ，亦非被告之犯罪所得，爰均不予宣告沒收。至本案雖另扣
    得電擊棒1支，然該物非被告所有，且核與本案無涉，亦不
    予宣告沒收，均附此敘明。
  ㈢經核原判決認事用法均無違誤，量刑亦屬妥適。
四、駁回檢察官上訴之理由：
  ㈠檢察官上訴主張：被告犯後飾詞卸責，未見悔意，迄今尚未
    與告訴人達成和解，原審量刑過輕為由，指摘原判決不當等
    語。
  ㈡經查：
  ⒈被告對於原審判決上揭犯罪事實，採證、認事、用法均無爭
    執。
  ⒉按刑之量定，為求個案裁判之妥當性，法律賦予審判法院裁
    量之權，量刑之輕重，屬於為裁判之法院得依職權自由裁量
    之事項，苟其量刑已以行為人之責任為基礎，並斟酌刑法第
    57條各款所列情狀，在法定刑度內，酌量科刑，如無偏執一
    端，致明顯失出失入情形，上級審法院即不得單就量刑部分
    遽指為不當或違法。
  ⒊本件原判決於量刑時，業已以行為人之責任為基礎，逐一剖
    析，並就卷內證據資料參互審酌，認定被告為令告訴人林鼎
    康盡速賠償其遭竊之損失，竟不思以合法手段處理，率爾為
    本件犯行，所為不該，另衡其犯罪之動機、目的、手段，並
    參酌其高中肄業之教育程度、職業為娃娃機檯主、月收入狀
    況、家境小康且尚須撫養4名親屬之生活狀況，量處拘役20
    日及諭知易科罰金之折算標準等情，可見原審判決於量刑時
    業已詳予斟酌考量上述各點，並無量刑過輕之問題；另本件
    係因告訴人先有竊盜犯行，始引發被告所為強制犯行，固有
    不該；惟本件被告於本院就被訴之強制犯行已認罪，已見悔
    意。
  ㈢綜上，本件檢察官對被告之上訴並無理由，應予駁回。
據上論斷，應依刑事訴訟法第368條，判決如主文。
本案經檢察官黃佳權提起公訴，檢察官李彥霖提起上訴，檢察官
蔡顯鑫到庭執行職務。
中　　華　　民　　國　　109 　年　　12　　月　　9 　　日
                  刑事第一庭    審判長法　官  李釱任
                                      法　官  崔玲琦
                                      法　官  梁耀鑌
以上正本證明與原本無異。
不得上訴。
                                      書記官  宗志強
中　　華　　民　　國　　109 　年　　12　　月　　9 　　日
附錄：本案論罪科刑法條全文
刑法第304 條
以強暴、脅迫使人行無義務之事或妨害人行使權利者，處3 年以
下有期徒刑、拘役或9 千元以下罰金。
前項之未遂犯罰之。